最高法院刑事判決　　　　　　　　　　　　　　　八十七年度台上字第二○九三號
　　上　訴　人　甲○○
右上訴人因強盜案件，不服台灣高等法院中華民國八十六年十二月十九日第二審判決
（八十六年度上訴字第四○四三號，起訴案號：台灣板橋地方法院檢察署八十四年度
偵字第一二四一六號），提起上訴，本院判決如左：
    主  文
上訴駁回。
    理  由
按刑事訴訟法第三百七十七條規定，上訴於第三審法院，非以判決違背法令為理由，
不得為之。是提起第三審上訴，應以原判決違背法令為理由，係屬法定要件。如果上
訴理由狀並未依據卷內訴訟資料，具體指摘原判決不適用何種法則或如何適用不當，
或所指摘原判決違法情事，顯與法律規定得為第三審上訴理由之違法情形，不相適合
時，均應認其上訴為違背法律上之程式，予以駁回。本件原判決依憑共犯鍾國燕（另
案判決論處罪刑確定）之供述，證人吳源興、吳學良、莊壬癸、陳傳宗之證言，卷附
之診斷證明書、病歷資料影本、私立中國醫藥學院附設醫院函、內政部警政署刑事警
察局鑑驗通知書，查扣之改造模型手槍、土製子彈、尖嘴鉗、鐵鉗、大小起子、鐵撬
、手電筒、手套、帽子、鑰匙、手提袋等證據，認定上訴人甲○○有其事實欄所載之
犯行。對於上訴人否認犯行，所為伊與鍾國燕係相偕至該中友百貨公司十一樓保齡球
打保齡球，其間因故與該公司保全人員發生衝突，結帳後遭保全人員堵住去路，伊
二人乃往頂樓方向走，再依出口指示走至二樓時，遭保全人員圍毆，伊既未帶槍，亦
未開槍等語之辯解，認與事實不符，不足採信；上訴人與鍾國燕侵入中友百貨公司之
目的，在竊取珠寶櫃內之珠寶，由中友百貨公司Ｃ棟十一樓之保齡球往頂樓方向至
十四樓，再由Ｂ棟頂樓水泥樓梯下至Ｂ棟二樓，以自備鑰匙開啟已上鎖設定門禁之不
鏽鋼鏡面門，進入Ｂ棟二樓，再行至Ａ棟二樓珠寶區專櫃處，始為保全人員發現，則
依客觀事實，上訴人與鍾國燕進入該百貨公司後，已從事財物之搜索，方能找至該珠
寶區專櫃，顯已著手於竊盜行為，僅因遭保全人員發現阻止而未遂；而上訴人供犯罪
所用而持有之槍、彈均具有殺傷力，顯均可供軍用，另參諸當時情形，應認上訴人與
鍾國燕係因陳傳宗上前欲加逮捕時，為脫免逮捕，而以身上所持之物打傷陳傳宗，故
僅係基於傷害之犯意所為，而無殺人之故意等情，均逐一於理由欄內詳加指駁及說明
。因將第一審判決撤銷，改判依牽連犯從一重論處上訴人共同帶兇器於夜間侵入有
人居住之建築物竊盜未遂，因脫免逮捕，當場施以強暴、脅迫罪刑。上訴意旨略謂：
原審未加詳查，率爾於原判決事實欄內引用第一審判決所記載之事實，判處上訴人加
重準強盜未遂罪刑；上訴人是否自備鑰匙或以工具撬開門鎖實施犯罪，原判決未明
其憑以認定之證據，有判決理由不備之違法；鍾國燕在台灣高等法院台中分院另案審
理時，雖供認預備至中友百貨公司行竊，但為上訴人所否認，上訴人之辯解，為原判
決所不採，第一審囑託台灣台中地方法院訊問吳源興、吳學良、莊壬癸等人，供證現
場無子彈及彈匣，鑰匙非上訴人自備，另陳傳宗在第一審審理時供稱拿槍者並非上訴
人，事實真相要問其他保全人員才清楚，乃原審未依職權調查上訴人手上是否持槍，
有職權調查未盡之違法，亦不得專憑同案被告空泛不實之供述，即為上訴人犯罪事實
之認定；依吳源興、吳學良等證人之供述，上訴人進入珠寶專櫃區內，即被發現逮捕
，尚未著手竊盜行為，僅屬預備階段，原判決未依法審認，適用法則殊有未洽云云。
惟查原判決既非依據刑事訴訟法第三百七十三條之規定引用第一審判決所記載之事實
，亦非僅憑共犯鍾國燕（非同案審理之共犯）之供述，為認定上訴人犯行之唯一證據
。又上訴人與鍾國燕如何以自備鑰匙開啟已上鎖之不鏽鋼鏡面門，於上午二時四十分
許侵入中友百貨公司內，已從事財物之搜尋，而著手於竊盜行為之實施，因遭保全人
員發現阻止而未遂等情，原判決已詳述其所憑之證據及認定之理由，既無上訴意旨所
謂理由不備之違法情事，從形式上審查，亦無適用法則不當之可言。至證人陳傳宗、
吳源興、吳學良、莊壬葵等人，在警訊及檢察官偵查中，就上訴人持槍行竊未遂，為
脫免逮捕，而有舉槍朝保全人員扣板機而未擊發，再毆打陳傳宗受傷等事實，已分別
供證明確，第一審審理時，囑託台灣台中地方法院訊問吳學良、吳源興、陳傳宗等人
，仍為相同之供述，原審因認無再傳訊調查之必要，依刑事訴訟法第一百九十六條之
規定，自不容上訴意旨任意指為違背法令。依上開說明，應認其上訴為違背法律上之
程式，予以駁回。
據上論結，應依刑事訴訟法第三百九十五條前段，判決如主文。
中      華      民      國    八十七    年      六      月     十二     日
                              最高法院刑事第二庭
                                  審判長法官  施  文  仁
                                        法官  陳  炳  煌
                                        法官  張  淳  淙
                                        法官  洪  文  章
                                        法官  林  錦  芳
      右正本證明與原本無異
                                              書  記  官
中      華      民      國    八十七    年      六      月     十六     日
